臺灣臺中地方法院刑事判決　　　　　　　　　　　九十一年度重訴字第一八八八號
　　公　訴　人　臺灣臺中地方法院檢察署檢察官
　　被　　　告　亥○○
　　選任辯護人　朱元宏
　　　　　　　　蘇哲科
　　被　　　告　丁○○
　　　　　　　　戌○○
　　　　　　　　卯○○
右列被告等因違反組織犯罪防制條例等案件，經檢察官提起公訴（九十一年度偵字第
一一八四二號、九十一年度偵字第一三０五一號），本院判決如左：
    主  文
亥○○共同連續意圖為自己不法之所有，以恐嚇使人將本人之物交付，處有期徒刑肆
年陸月。於刑之執行完畢或赦免後，令入勞動場所強制工作年。Ｔ字型扳手貳支、
摩托羅拉牌Ｖ３６８８型行動電話壹支、扳手壹支、螺絲起子貳支、書寫被害人資料
便條紙壹張，均沒收。
丁○○共同連續意圖為自己不法之所有，以恐嚇使人將本人之物交付，處有期徒刑壹
年貳月。前項之Ｔ字型扳手貳支、摩托羅拉牌Ｖ３６８８型行動電話壹支、扳手壹支
、螺絲起子貳支，均沒收。
戌○○共同連續意圖為自己不法之所有，以恐嚇使人將本人之物交付，處有期徒刑
年陸月。於刑之執行完畢或赦免後，令入勞動場所強制工作年。第一項之Ｔ字型扳
手貳支、摩托羅拉牌Ｖ３６８８型行動電話壹支、扳手壹支、螺絲起子貳支、書寫被
害人資料便條紙壹張，均沒收。
卯○○共同連續攜帶兇器竊盜，處有期徒刑拾月。第一項之Ｔ字型扳手貳支、摩托羅
拉牌Ｖ３６８８型行動電話壹支、扳手壹支、螺絲起子貳支，均沒收。
亥○○、丁○○、戌○○、卯○○被訴違反組織犯罪防制條例部分，均無罪。
    事  實
一、亥○○前因恐嚇取財罪經本院判處有期徒刑六年，有犯罪之習慣。其自民國九十
    一年二月間起，與丁○○共同基於為自己不法所有之竊盜及恐嚇取財等概括犯意
    聯絡，先由亥○○於同年三月中旬某日，透過報紙分類廣告，以新臺幣（下同）
    六千元之價格，購得彰化銀行新竹分行、帳號為00000000000000
    號、戶名為「陳敏玉」之銀行帳戶存摺及提款卡各一份。其二人再連續於附表編
    號一、二、三所示之時間、地點，騎乘機車至現場，由亥○○攜帶其所有而客觀
    上足以危害人之生命、身體之Ｔ字型扳手、螺絲起子及普通扳手等工具，以Ｔ型
    扳手撬開車門及電源鎖之方式，竊取附表編號一、二、三車主或使用人之自用小
    客車，丁○○則在現場把風，得手後，由亥○○駕駛竊得之汽車離去，丁○○則
    騎乘機車隨後離開。其後再由丁○○依自用小客車上所留之車主或使用人電話號
    碼，打電話給如附表所示編號一至編號三之車主或使用人，向車主或使用人恐嚇
    稱：如果想要車子的話，須匯款至所指定之前開「陳敏玉」帳戶內等語，致使如
    附表編號一至編號三所示之車主或使用人心生畏懼而依指示付款（經討價還價後
    ，實際匯款金額詳如附表恐嚇金額欄所示，惟編號一之車主並未付款），之後亥
    ○○與丁○○再均分贓款。
二、亥○○於九十一年四月初，復承其前開攜帶兇器竊盜及恐嚇取財之概括犯意，與
    前因恐嚇取財罪經本院判處有期徒刑六年，有犯罪習慣之戌○○（起訴書誤載為
    蕭祺榮）共同意圖為自己不法所有之竊盜及恐嚇取財等概括犯意聯絡，由亥○○
    提供前述「陳敏玉」之帳戶，其二人連續於如附表所示編號四至編號十六之時間
    、地點，由戌○○騎乘機車將亥○○載往現場，亥○○則攜帶上述工具，以前開
    相同之手法，竊取如附表所示編號四至編號十六被害車主或使用人之自用小客車
    及車上之財物，戌○○則在旁把風，得手後，由亥○○駕駛竊得之汽車離去，戌
    ○○則騎乘機車隨後離開。其後再由戌○○依自用小客車上所留之車主或使用人
    電話號碼，撥打電話給如附表所示編號四至編號十五之被害車主或使用人，向被
    害車主或使用人恫稱：車子在他那邊，須匯錢至上開「陳敏玉」帳戶內以贖車等
    語，致使如附表編號四至編號十五所示被害車主或使用人心生畏懼而依指示付款
    （經討價還價後，實際匯款金額詳如附表恐嚇金額所示，惟編號九及十二之車主
    未付款）。其中，亥○○曾以電話與附表編號七之車主確認勒贖金額，其亦曾撥
    打電話恐嚇編號十三及十四之車主。得款後，亥○○與戌○○二人再均分贓款。
三、亥○○又承其前開攜帶兇器竊盜及恐嚇取財之概括犯意，與卯○○共同為自己不
    法所有之竊盜概括犯意聯絡，由亥○○提供「陳敏玉」之帳戶，連續於如附表所
    示編號十七及十八之時間、地點，由卯○○騎乘機車將亥○○載往現場，亥○○
    則攜帶上開工具，以前述之手法，竊取如附表所示編號十七、十八被害車主之自
    用小客車及車上之財物，得手後，由亥○○駕駛竊得之汽車離去，卯○○則騎乘
    機車隨後離開。其後由亥○○單獨依自用小客車上所留之車主電話號碼，打電話
    給如附表所示編號十七、十八之車主，向車主恫稱：車子在他那邊，須匯錢至上
    開「陳敏玉」帳戶內以贖車等語，致使如附表編號十七、十八所示之車主心生畏
    懼而依指示付款（經討價還價後，實際匯款金額詳如附表恐嚇金額欄所示），所
    得贓款由不知恐嚇取財實情之卯○○分得三千五百元，餘由亥○○取走，另亥○
    ○將編號十七自用小客車上之筆記型電腦一台以七千元之價格出售。
四、嗣於九十一年六月十三日下午一時許，經警方持拘票分別在臺中市○○區○○路
    一段六八號、臺中市○○區○○路一段一二三巷三一弄四七號、臺中市北屯區○
    ○○路四號三樓拘提亥○○、戌○○及卯○○。警方並經亥○○同意後，在亥○
    ○住處實施搜索，扣得其所有供犯罪所用之Ｔ字型扳手二支、摩托羅拉牌Ｖ３６
    ８８型行動電話一支，及非供犯罪用之望遠鏡一支、紙條三張。另經戌○○同意
    後，在戌○○住處實施搜索，並扣得其持有供犯罪所用之扳手一支、螺絲起子二
    支（以上為亥○○所有）、書寫被害人資料便條紙一張等物，以及非供犯罪用之
    摩托羅拉行動電話二支、千元偽鈔一張。另於同日下午四時許，警方在臺中市○
    ○路三十號五樓之二三持拘票拘獲丁○○。
五、案經臺中市警察局移請臺灣臺中地方法院檢察署檢察官偵查起訴。
    理  由
壹、有罪部分：
一、訊據被告亥○○、丁○○對於事實一所載之竊盜及恐嚇取財之犯行，於警詢及本
    院審理時坦承不諱，核與證人未○○、辰○○、天○○於警詢及九十一年九月十
    七日本院調查時所證述之情節相符，亦與證人丙○○（即證人未○○之丈夫）於
    同日本院調查時所證述之內容一致，復有車輛竊盜、車牌失竊資料個別查詢報表
    ─查詢車輛認可資料三份在卷可稽，且有Ｔ型扳手二支、摩托羅拉牌Ｖ３６８８
    型行動電話一支扣案可佐，足認被告亥○○與丁○○之自白與事實相符。然公訴
    意旨認被告亥○○、丁○○於恐嚇取財時，係以告知將放火燒車或加以解體之惡
    害，侗嚇被害人，惟此據上開四位證人於本院調查時具結證稱並無此事，核其內
    容亦與該二名被告之答辯相符，公訴意旨就此部分應有誤會。
二、訊之被告亥○○對於事實二所載之犯行，迭於警詢、偵查及本院審理中自白不諱
    ，另訊據被告戌○○固不諱言於事實二所示之時、地，與被告亥○○共同連續攜
    帶兇器竊盜及恐嚇取財之事實，惟辯稱：伊載亥○○到現場就離開，並沒有在旁
    把風云云。惟查：
（一）被告戌○○於九十一年六月十三日警詢中陳稱：「自九十一年（警詢筆錄誤載
      為九十年）農曆年初十五後開始做案至今，由亥○○負責偷車，我在旁把風。
      」等語，且其於同年六月十四日偵查中亦陳稱：「（何時與亥○○一起去偷車
      ？）從上個月開始跟亥○○一起去偷車，沒有跟卯○○。由亥○○以查扣之螺
      絲起子及扳手偷車，我把風。」等語，參以同案被告亥○○於九十一年八月十
      三日本院調查陳稱：「（偷車由誰下手行竊？）都是由我下手行竊，另一人就
      在現場把風。」等語，足認被告戌○○確有以正犯之意思而實施竊盜構成要件
      以外之把風行為，其行為即與被告被告亥○○間有正犯之犯意聯絡。被告亥○
      ○雖於同年九月三日本院調查時改稱：「（戌○○有無跟你一起偷車？）沒有
      ，他只是載我到現場後就離開。」、「戌○○確實沒有參與竊車的部分，他只
      載我到現場，由我下手行竊，有時到現場後他就先離開，有時他會在旁邊等我
      偷到車後才離開，我再將車子開走。」云云，此顯係其在庭見被告戌○○作否
      認之答辯，始附和其之迴護之詞，顯難採信。是以被告戌○○上開辯詞，顯係
      避重就輕之詞，不足採信，其確有在偷車現場把風之行為，堪以認定。
（二）附表編號四至十六所示之車輛分別於附表所示之時、地遭竊，附表編號四至十
      五之被害人並遭到電話恐嚇勒贖等情，亦經證人酉○○、癸○○、庚○○、巳
      ○○、申○○、甲○○、壬○○、子○○、戊○○、乙○○、寅○○、丑○○
      、己○○於警詢及本院審理或調查時具結證稱屬實。此外，復有被害人匯款回
  條聯或存款憑條五份、贓物認領保管單二份、照片二張、車牌失竊資料個別查
      詢報表─查詢車輛認可資料十三份附卷可參，且有Ｔ字型扳手二支、摩托羅拉
      牌Ｖ３６８８８型行動電話一支、恐嚇用紙條三張、扳手一支、螺絲起子二支
      、書寫被害人資料便條紙一張，扣案可稽。是被告亥○○與戌○○右揭事實二
      所示之犯行，事證明確，洵足認定。然公訴意旨認被告亥○○、戌○○於恐嚇
      取財時，係以告知將放火燒車或加以解體之惡害，侗嚇被害人，惟此據上開十
      二位證人（扣除證人戊○○）於本院審理、調查時具結證稱並無此事，核其內
      容亦與該二名被告之答辯相符，公訴意旨就此部分應有誤會。
三、右揭事實三之攜帶兇器竊盜及恐嚇取財之犯行，據被告亥○○於警詢、偵查及本
    院審理時坦承不諱。另訊之被告卯○○則矢口否認有為事實三之共同攜帶兇器竊
    盜之犯行，辯稱：伊不知道亥○○要去偷車，伊只是載亥○○到現場而已，第一
    次是某日晚上十一點多，亥○○要我載他去水湳找他姐姐，伊載亥○○到水湳機
    場對面的巷子口後，就離開了，第二次是亥○○打電話予伊，說他要去找朋友，
    機車被他太太騎出去，要伊載他到臺中市○○街，到達之後，亥○○要伊在巷子
    口等他，伊等了約四、五分鐘後，看亥○○還沒有出來，就自行離開，隔天亥○
    ○打電話予伊，說昨天他是去偷車，伊才知道他去偷車云云。惟查：
（一）同案被告亥○○於九十一年六月十三日警詢中供稱：「犯罪一覽表（見警詢卷
      第一頁）所列竊車勒贖案件．．．編號十及編號十二案（即附表編號十七及十
      八）是卯○○與我共同竊取的」、「（你於何時開始再犯竊車勒贖案件？成員
      有幾個？各負責之工作為何？）今年二月起即夥同戌○○及卯○○共同竊取自
      小客車並恐嚇車主勒贖金錢，．．．卯○○負責把風及將失車車上之汽車音響
      銷贓。」、「（偷車時由誰下手行竊？）都是由我下手行竊，另一人就在現場
      把風。」等語，被告卯○○於警詢自承與被告亥○○是好友，則被告亥○○應
      無誣陷其犯罪之可能，另被告戌○○於警詢時供稱：「（亥○○除了和你共同
      犯案外，都沒有和別人從事竊車勒索之罪行嗎？）其實在上個月（即九十一年
      五月）時亥○○有和我提過，在我沒有和他去做案時，他會找卯○○和他一同
      去從事竊車勒索之罪行，至於自何時起至何時止，我沒有問他。」、「（你是
      否知道亥○○有無配合其他人共涉竊車勒贖案？）我只知道卯○○與亥○○共
      同涉嫌竊車勒贖案件，其他我不知道。」等語。再者，被告卯○○於警詢中亦
      承認有與被告亥○○在電話中聊天談到：「你們一起偷了二部車，一部車已經
      被偷第二次了，另一部尚未聯絡到被害人，被偷第二次的被害人已經匯了一萬
      元到你們所指定之帳戶內了，你還問被偷二次的車子，第一次是誰偷的，亥○
      ○稱不是你們偷的。」等語。是被告卯○○確有事實三所載之犯行，其上開所
      辯顯係卸責之詞，洵不可信。
（二）附表編號十七、十八之自用小客車，於編號十七、十八所示之時、地遭竊，編
      號十七之自用小客車上另有一台筆記型電腦失竊，編號十七、十八之被害人並
      遭電話恐嚇勒索等情，業經證人午○○及辛○○於警詢及本院九十一年九月十
      七日調查時具結證述明確，且有證人午○○交通銀行臺中分行存摺影本一份、
      車牌失竊資料個別查詢報表─查詢車輛認可資料二份存卷可參，是故被告亥○
      ○與卯○○右開事實三之犯行，事證已明，足堪認定。然公訴意旨認被告亥○
      ○於恐嚇取財時，係以告知將放火燒車或加以解體之惡害，侗嚇被害人，惟此
      據上開二位證人於本院調查時具結證稱並無此事，核其內容亦與該被告亥○○
      之答辯相符，公訴意旨就此部分應有誤會。
四、查扣案之Ｔ字型扳手二支、扳手一支、螺絲起子二支，均屬鐵材製造，質地堅硬
    ，持以抵拒，當對人之生命、身體產生危害，客觀上應認係兇器。被告亥○○、
    丁○○、戌○○、卯○○就附表所示共同持兇器竊取車輛之行為，均係犯刑法第
    三百二十一條第一項第三款之攜帶兇器加重竊盜罪；被告亥○○就附表編號二至
    八號、附表編號十至十一號、附表編號十三至十五號、附表編號十七、十八號之
    恐嚇被害人交付財物部分，係犯刑法第三百四十六條第一項之恐嚇取財罪，就附
    表一編號一、九、十二號，係犯刑法第三百四十六條第三項、第一項之恐嚇取財
    未遂罪；被告丁○○就附表編號二、三號之恐嚇被害人交付財物部分，係犯刑法
    第三百四十六條第一項之恐嚇取財罪，就附表編號一號，係犯刑法第三百四十六
    條第三項、第一項之恐嚇取財未遂罪；被告戌○○就附表編號四至八號、附表編
    號十至十一號、附表編號十三至十五號之恐嚇被害人交付財物部分，係犯刑法第
    三百四十六條第一項之恐嚇取財罪，就附表一編號九、十二號，係犯刑法第三百
    四十六條第三項、第一項之恐嚇取財未遂罪。被告亥○○與丁○○間、被告亥○
    ○與戌○○間，就所犯之攜帶兇器竊盜及恐嚇取財之犯行，有犯意聯絡及行為分
    擔，為共同正犯。被告亥○○與卯○○間，就所犯之攜帶兇器竊盜犯行，有犯意
    聯絡及行為分擔，為共同正犯。被告亥○○、丁○○、戌○○、卯○○先後多次
    攜帶兇器竊盜犯行，時間緊接，犯罪構成要件相同，顯係基於概括之犯意而為，
    均為連續犯，各應依刑法第五十六條之規定論以一罪，並均加重其刑。又被告亥
    ○○、丁○○、戌○○先後多次恐嚇取財既遂與未遂犯行，時間緊接，犯罪構成
    要件相同，顯係基於概括之犯意而為，均為連續犯，各應依刑法第五十六條之規
    定論以恐嚇取財既遂罪，並均加重其刑。被告亥○○、丁○○、戌○○所犯連續
    加重竊盜罪、連續恐嚇取財既遂罪間，有方法、結果之牽連關係，為牽連犯，應
    依刑法第五十五條之規定從較重之連續恐嚇取財既遂罪論處。爰分別審酌被告四
    人均值青壯之年，卻不思惕勵向上，以己力謀生，竟連續竊取他人之自用小客車
    ，被告亥○○、丁○○、戌○○並進而向被害人恐嚇取財，其四人犯罪所生之損
    害重大，受害之人數眾多，所為嚴重威脅社會治安與人民之財產權，被告亥○○
    基於主謀之地位，且下手實施竊盜之行為，件數多達十八件，其惡性最重，被告
    戌○○犯竊盜罪之件數亦多達十三件，其中十二件（扣除附表編號十六號部分）
    亦均由其親自打電話向被害人打電話恐嚇取財，其惡性次之，惟念及被告四人於
    本院審理期間，被告亥○○就竊盜與恐嚇取財部分大致坦承犯行，被告戌○○則
    對恐嚇取財部分大致坦承犯行，犯後態度尚佳，被告丁○○之犯罪件數為三件，
    被告卯○○之參與竊盜件數為二件，其二人之惡性均被告另二人為輕，並認公訴
    人具體就恐嚇取財罪部分，求處被告亥○○有期徒刑四年十月、被告丁○○、戌
    ○○、卯○○有期徒刑三年六月，要屬過重等一切情狀，分別量處如主文所示之
    刑。又被告亥○○、戌○○連續竊車後，被告亥○○多達十八件、被告戌○○亦
    達十三件，再繼而對被害人恐嚇取財，所犯案之次數甚為眾多，且係於短時間內
    再犯，足見其二人均有犯罪之習慣，爰均依刑法第九十條之規定，諭知被告亥○
    ○、戌○○於刑之執行完畢或赦免後令入勞動場所強制工作三年。另公訴人請求
    亦對被告丁○○、卯○○宣告令入勞動處所強制工作三年，惟本院認為被告丁○
    ○、卯○○所犯之件數僅分別為三件、二件，依其情形尚難認定其二人有犯罪之
    習慣，無宣告強制工作之必要，併予指明。被告亥○○所有之Ｔ字型扳手二支、
    扳手一支、螺絲起子二支（後二者係寄放於被告戌○○處），係供其分別與被告
    丁○○、戌○○、卯○○共同犯罪所用之物，業據被告亥○○與戌○○於警詢及
    本院審理時陳明在卷；另摩托羅拉牌Ｖ３６８８型行動電話一支，被告雖於本院
    審理時辯稱：其非為犯罪工具云云，惟其於九十一年六月十三日警詢時，即供稱
    ：該行動電話係用來恐嚇車主之用等語，本院斟酌其實施恐嚇取財之犯罪，係以
    撥打電話方式為之，認其於警詢時供述，較與事實相符，該支行動電話係為其實
    施恐嚇取財犯罪所用之物；又被告戌○○所有之書寫被害人資料便條紙一張，係
    供作其與被告亥○○共同犯竊盜罪所用之物，均應依刑法第三十八條第一項第二
    款之規定諭知沒收。至扣案之被告亥○○所有之望遠鏡一支、紙條三張，及被告
    戌○○所有之摩托羅拉牌手機二支，均據其二人於警詢及本院審理時一致陳稱非
    為犯罪所用之物，並無證據足資證明其二人有將之用於犯罪之上，是並非供犯罪
    所用或因犯罪所得之物，亦非違禁物，依法不得宣告沒收，併予敘明。
五、另外，扣案之新臺幣千元偽鈔一張，係由被告亥○○交與被告卯○○，再由後者
    交與被告戌○○等情，據被告戌○○及卯○○於警詢及本院審理時陳明在卷，該
    張偽鈔，並非被告三人犯本案之供犯罪所用或因犯罪所得之物，自不得於本案宣
    告沒收，然被告三人可能涉有刑法第一百九十六條第一項或第二項之行使偽造貨
    幣罪，此部分應由檢察官另行偵查。
貳、不另為無罪諭知部分：
一、公訴意旨略以：被告卯○○就附表編號十七、十八所示之行為，附犯刑法第三百
    二十一條第一項第三款之攜帶兇器竊盜罪外，亦涉有刑法第三百四十六條第一項
    之恐嚇取財罪云云。經查，被告亥○○雖於警詢時供被告卯○○有參與竊盜之行
    為，但均未供承被告卯○○有參與恐嚇取財之犯行，且其於本院九十一年八月十
    三日調查時亦供稱：由丁○○及蕭祺榮負責打電話恐嚇被害人及到銀行提款等語
    ，並未提及被告卯○○有打電話恐嚇取財之行為。又被告亥○○於本院九十一年
    九月十七日調查時亦供稱：附表編號十七、十八號恐嚇電話是伊打的等語（見該
    日訊問筆錄第十五、十九頁）。而被告卯○○於警詢、偵查及本院審理時均一致
    辯稱：伊沒有參與恐嚇取財之行為等語，是並無任何積極證據可資證明被告卯○
    ○有犯附表編號十七、十八號之恐嚇取財行為。本院認被告此部分之辯詞為可採
    ，此部分本應為無罪之諭知，惟依公訴意旨，認此與前開起訴經判決有罪之攜帶
    兇器竊盜罪部分，具有牽連犯之裁判上一罪關係，依審判不可分原則，爰不另為
    無罪之諭知。
二、公訴意旨又認：被告亥○○與戌○○曾撥打電話恐嚇附表編號十六之被害人何淑
    華要脅其付款贖車，認其二人此部分亦涉有刑法第三百四十六條第一項之恐嚇取
    財罪云云。惟訊之被告亥○○與戌○○均堅決否認有上開公訴人所指犯行，其二
    人均辯稱：因該部車上沒有留電話，所以沒有打電話給被害人等語。經查：證人
    戊○○於本院九十一年九月十七日調查時雖具結證稱：「該部車是我太太何淑華
    的，我於九十一年六月十日上午八時三十分許，在臺中市○○○路與大連北街口
    發現車子不見了，後來於六月十三日上午我接到一名男子的電話，他說車在他那
    邊，問我能匯多少錢給他們，我說三萬元，他說會有人再跟我聯絡，後來有一位
    女子打電話給我，她要我匯款到慶豐銀行文心分行的帳戶內，我共接到三通電話
    左右，其中有一通是女孩子打的，另外二通是男子打的．．．」等語。惟被告亥
    ○○與戌○○辯稱：「戊○○的部分，我們沒有打電話給他，因他車上沒有電話
    ，我們沒有找女子打電話，也沒有慶豐銀行的帳戶。」等語。而證人戊○○於本
    院調查時，並無法確認係被告亥○○與戌○○撥打上開恐嚇電話，且其所稱歹徒
    指定匯款之帳戶為慶豐銀行文心分行之帳戶，此亦與被告等人所慣用之彰化銀行
    新竹分行、帳號00000000000000號、戶名「陳敏玉」之銀行帳戶
    不同，而且本案之共犯均未查出有女子參與，是證人戊○○所述之被害情節，均
    與被告二人之犯罪模式不符合。另扣案之書寫被害人資料之便條紙一張，其中載
    有：Ｒ七─八八九０  何淑華  0000000．．．（為保護證人隱私，詳見
    卷內證物），被告戌○○於本院調查時供稱：「該紙條是我寫的，我有打字條上
    的行動電話，但沒有打通，行動電話號碼是我按車內行動電話顯示出來的，．．
    ．我沒有打電話到戊○○家，也沒有將車交給其他人。」等語，而依證人戊○○
    於警詢時之證詞：「歹徒於九十一年六月十二日二十一時三十分許，打我家電話
    號碼二二九二．．．．（詳見警詢筆錄）給我。」等語，足見向證人戊○○恐嚇
    之人，係打電話至其住處電話，而非其妻子何淑華之行動電話，是無法僅依該紙
    條即能據以推論被告亥○○、戌○○有恐嚇取財之行為，亦即，依上開便條紙僅
    能證明被告亥○○、戌○○有竊盜之行為，但無法證明其二人有恐嚇取財之犯行
    。本院再參酌被告亥○○對其餘十七件；被告戌○○對其餘十二件之恐嚇取財犯
    行，坦供承不諱，對本件亦無否認之必要。故本案有可能係因被告亥○○、戌○
    ○於九十一年六月十日竊盜後，因無法聯絡到被害人何淑華，而將該車棄置在臺
    中市○○路附近，後再由他人取走該車後，再撥打證人戊○○之住處電話恐嚇取
    財，是此部分無法使本院產生無庸置疑之確信心證，依刑事訴訟法之基本原則─
    罪疑唯輕原則，在事實不明之情形，應作對被告有利之認定，故本院認為既查無
    其他積極證據足資證明被告亥○○與戌○○就此部分有公訴人所指之犯行，此部
    分應為無罪之諭知。惟依公訴意旨，認此部分與前開起訴經判決有罪部分，具有
    連續犯之裁判上一罪關係，依審判不可分原則，亦不另為無罪之諭知。
三、公訴意旨另認：被告亥○○、丁○○、戌○○、卯○○就附表編號一至十八之竊
    盜行，分別另涉刑法第三百二十一條第一項第四款之結夥三人以上竊盜罪嫌云云
    。惟被告亥○○於本院審理時陳稱：「（對檢察官起訴之事實有何意見？）每次
    偷車都是二人，都是由我跟丁○○或戌○○去偷車，偷車的時候沒有三人一組去
    偷。」等語。且被告戌○○於警詢時供稱：伊只有與亥○○共同涉嫌竊車勒贖案
    件，並無與他人犯案等語。被告丁○○於警詢中亦陳稱：伊做案時都是和亥○○
    一起，並未有其他人，至於亥○○有無和卯○○或戌○○做案，這伊並不清楚等
    語。經核其三人所言，均屬一致，並無矛盾之處，當可採信，是顯見被告四人每
    次竊盜均係以二人為一組，並無結夥三人以上竊盜之情形。又本案被告四人之犯
    罪情形，與組織犯罪防制條例第三條第一項之構成要件並不相當（詳如理由、
    四所述），且刑法規定之結夥三人以上之犯罪，應以在犯罪現場共同實施或參與
    分擔實施犯罪之人為限，不包括同謀共同正犯在內（最高法院八十四年臺上字第
    三０八八號判例意旨參照）。本案縱依公訴意旨認被告四人涉有違反組織犯罪防
    制條例第三條第一項之罪，然附表所示之十八件竊盜行為，在場實施之人均只有
    二人，依前開最高法院判例意旨，並不構成刑法第三百二十一條第一項第四款之
    結夥三人以上竊盜罪。更何況，本案之主謀即被告亥○○每次均下手實施竊盜，
    也無任何證據可以證明有其他同謀共同正犯存在之情形，公訴意旨，尚有誤會。
    此部分本應為無罪之諭知，惟依公訴意旨，認此部分與前開起訴經判決有罪之攜
    帶兇器竊盜罪部分，係屬實質上一罪關係，不另為無罪之諭知。
、無罪（被告四人被訴違反組織犯罪防制條例）部分：
一、公訴意旨另以：被告亥○○發起邀集被告戌○○、丁○○、卯○○等人參與組成
    竊車勒贖集團，於竊取車輛及恐嚇被害人時均分工合作，並將恐嚇所得之款項按
    工作性質不同依比例分配，其四人所組成之竊車勒贖集團具有組織性，且其組織
    係以竊車勒贖犯罪為目的，具有常習性，以恐嚇取財之方式牟利，具有脅迫性，
    因認被告亥○○另涉有組織犯罪防制條例第三條第一項前段之發起、主持犯罪組
    織罪嫌，被告戌○○、丁○○、卯○○則另涉有組織犯罪防制條例第三條第一項
    後段之參與犯罪組織罪嫌云云。
二、按犯罪事實應依證據認定之，無證據不得推定其犯罪事實，刑事訴訟法第一百五
    十四條定有明文。次按所謂認定犯罪事實之證據，係指足以認定被告確有犯罪行
    為之積極證據而言，該項證據自須適合於被告犯罪事實之認定，始得採為斷罪之
    資料；又事實之認定，應憑證據，如未能發現相當確實證據，或證據不足以證明
    ，自不能以推測或擬制之方法，以為裁判之基礎，最高法院二十九年上字第三一
    ０五號、四十年臺上字第八六號判例著有明文。再按事實審法院對於證據之取捨
    ，依法雖有自由判斷之權，然積極證據不足證明犯罪事實時，被告之抗辯或反證
    縱屬虛偽，仍不能以此資為積極證據應予採信之理由，最高法院亦著有三十年上
    字第四八二號判例可資參照。又按認定犯罪事實所憑之證據，無論係直接證據或
    間接證據，其為訴訟上之證明，須於通常一般之人均不致有所懷疑，而得確信其
    為真實之程度者，始得據為有罪之認定，倘其證明尚未達到此一程度，而有合理
    之懷疑存在，復無其他調查途徑可尋，法院即應為無罪之判決，最高法院七十六
    年臺上字第四九八六號著有判例。
三、公訴人認被告亥○○涉有發起、主持犯罪組織罪行，被告戌○○、丁○○、卯○
    ○涉有參與犯罪組織罪行，係以被告四人於竊車及恐嚇取財均分工合作，所恐嚇
    取得之財物係按工作性質不同依比例分配，其等所組成之竊車勒贖集團具有組織
    性、常習性及脅迫性為其主要論據。訊據被告亥○○、戌○○、丁○○、卯○○
    均堅決否認有何違反組織犯罪防制條例之罪行，被告亥○○、戌○○、丁○○均
    辯稱：伊三人僅係一起犯案，並無組織以犯罪為宗旨之犯罪集團，犯罪之組合係
    隨機，並非有內部之管理結構，亦無結構階層等語；被告卯○○則辯稱：伊沒有
    參與犯罪組織之行為等語。
四、惟按組織犯罪防制條例第二條規定，該法所稱之犯罪組織，係指三人以上，有內
    部管理結構，以犯罪為宗旨或其成員從事犯罪活動，具有集團性、常習性及脅迫
    性或暴力性之組織而言，可知該法所指之「組織」，自集團性而言，除應要有三
    人以上外，該組織須有內部管理結構，主持人與成員間應有層級之分，且組織本
    身亦不應因主持人或其他管理人或成員之更換而有所異同；自常習性而言，該組
    織之存續在時間上具有永久性，且並非為某一特定犯罪，或某特定人士而組成；
    而自脅迫性、暴力性而言，該組織成立之目的係以不正當手段從事某種類或不特
    定種類之犯罪為目的；是若多數共犯結合謀議，因怨挾持某人，希圖加害，此僅
    係相約為特定之一個犯罪之實行者，則僅為一共犯結構而已，不能逕以犯罪組織
    論之（最高法院二十七年上字第二一一八號判例意旨可資參照）。且犯罪組織為
    遂行其犯罪宗旨，乃以分工及企業化之方式從事犯罪行為，內部結構階層化，並
    有嚴密之控制關係，犯罪組織之成員既屬常習性並具隱密性，犯罪類型多樣化，
    除一般犯罪外，甚或包括軍火交易、暴力控制選舉等（大法官會議釋字第五二八
    號解釋意旨參照）。國內知名大幫者如已成立數十年之四海幫、竹聯幫等，均於
    國內各地，甚於在國外設有分部或堂口，除有一主持人外，各堂口或分部亦有負
    責人，並有正式之入幫儀式及幫規，平日即糾眾從事各種不法犯罪活動，幫派主
    持人及成員亦有多項犯罪前科，此即為典型之犯罪組織。經查，被告亥○○係分
    別與被告丁○○、戌○○、卯○○等人共同竊車後再恐嚇取財之事實，詳如前述
    ，被告亥○○、丁○○與戌○○復陳稱彼此之間沒有指揮監督之關係，亦不分大
    小，是被告四人間並無內部結構階層化及嚴密之控制關係，充其量僅係共犯結構
    之分工行為而已。又本案亦無扣得任何之幫派幫規、組織層級分工表、組織成員
    名冊，亦無任何積極證據可資證明其四人間係屬一永久存續之組織，且被告四人
    既僅係犯特定之竊車後再恐嚇取財案件，亦與所謂犯罪組織具有為不特定犯罪之
    性質有別，是亦難認具有常習性甚明。故無論從集團性、常習性而言，均難逕認
    被告亥○○、戌○○、丁○○、卯○○等四人所分別參與之共犯結構體係屬犯罪
    組織，公訴人認被告亥○○另涉有組織犯罪防制條例第三條第一項前段之發起、
    主持犯罪組織罪嫌，被告戌○○、丁○○、卯○○則另涉有組織犯罪防制條例第
    三條第一項後段之參與犯罪組織罪嫌云云，顯係是對法律之誤會。
五、綜上所述，被告四人此部分之辯解均屬可採，此外復查無其他積極之證據足以證
    明被告四人有何公訴人所指違反組織犯罪防制條例之罪行，此部分既不能證明被
    告四人犯罪，爰均依法為無罪判決之諭知。
據上論斷，應依刑事訴訟法第二百九十九條第一項前段、第三百零一條第一項、刑法
第二十八條、第五十六條、第三百四十六條第一項、第三百二十一條第一項第三款、
第五十五條、第九十條、第三十八條第一項第二款、第三款，罰金罰鍰提高標準條例
第一條前段，判決如主文。
中      華      民      國      九十一    年    十      月    二十八    日
                                臺灣臺中地方法院刑事第四庭
                                審判長法  官  鄭  文  祺
          法  官  黃  家  慧
                                      法  官  楊  真  明
右正本證明與原本無異。
如不服本判決，應於判決送達後十日內向本院提出上訴狀，上訴於臺灣高等法院臺中
分院（須附繕本）。
                                      書記官
中      華      民      國      九十一    年    十      月    二十九    日
附表：
┌─┬───┬─────┬─────┬──────┬────┬──────┐
│編│行為人│發現車輛失│竊車地點  │被害人及    │恐嚇取財│匯款之帳戶  │
│號│      │竊時間    │          │失竊財物    │之金額  │            │
├─┼───┼─────┼─────┼──────┼────┼──────┤
│  │亥○○│九十一年四│臺中市長安│車主未○○，│恐嚇取財│            │
│一│丁○○│月九日上午│路二段一三│車牌號碼Ｘ八│五萬元，│            │
│  │      │六時許    │一巷口    │─二五八一號│惟被害人│            │
│  │      │          │          │            │未付款。│            │
├─┼───┼─────┼─────┼──────┼────┼──────┤
│  │亥○○│九十一年四│臺中市北屯│車主辰○○，│恐嚇取財│彰化銀行新竹│
│  │丁○○│月十五日上│路二九四號│車牌號碼ＱＭ│七萬元，│分行五七二七│
│二│      │午九時許  │前        │─六一三九號│惟被害人│五一五一八六│
│  │      │          │          │自用小客車。│實際付款│二七００號陳│
│  │      │          │          │            │一萬元。│敏玉帳戶。  │
├─┼───┼─────┼─────┼──────┼────┼──────┤
│  │亥○○│九十一年四│臺中市梅亭│車主為李鴻昌│恐嚇取財│彰化銀行新竹│
│  │丁○○│月十九日上│街八三之二│、使用人為蘇│七萬元，│分行五七二七│
│三│      │午七時三十│號前（起訴│紋寬，車牌號│惟被害人│五一五一八六│
│  │      │分許（起訴│書誤寫同街│牌Ｙ九─八一│實際付款│二七００號陳│
│  │      │書誤為同日│八十三號前│四九號自用小│一萬五千│敏玉帳戶。  │
│  │      │上午六時）│）        │客車。      │元。    │            │
├─┼───┼─────┼─────┼──────┼────┼──────┤
│  │亥○○│九十一年五│臺中市旅順│車主酉○○，│恐嚇取財│彰化銀行新竹│
│  │戌○○│月一日下午│路與熱河路│車牌號碼ＮＹ│九萬元，│分行五七二七│
│四│      │二時許    │二段口    │─八三九一號│惟被害人│五一五一八六│
│  │      │          │          │自用小客車。│實際付款│二七００號陳│
│  │      │          │          │            │三萬元。│敏玉帳戶。  │
├─┼───┼─────┼─────┼──────┼────┼──────┤
│  │亥○○│九十一年五│臺中市精武│車主寅○○，│恐嚇取財│彰化銀行新竹│
│  │戌○○│月二日上午│路二０四號│車牌號碼Ｍ三│五萬元，│分行五七二七│
│五│      │七時許    │前        │─０五五五號│惟被害人│五一五一八六│
│  │      │          │          │自用小客車。│實際付款│二七００號陳│
│  │      │          │          │            │三萬元。│敏玉帳戶。  │
├─┼───┼─────┼─────┼──────┼────┼──────┤
│  │亥○○│九十一年五│臺中市梅亭│車主己○○，│恐嚇取財│彰化銀行新竹│
││戌○○│月八日上午│街與榮華街│車牌號碼ＱＯ│五萬元，│分行五七二七│
│六│      │八時許    │口        │─九二九九號│惟被害人│五一五一八六│
│  │      │          │          │自用小客車。│實際付款│二七００號陳│
│  │      │          │          │            │一萬元。│敏玉帳戶。  │
├─┼───┼─────┼─────┼──────┼────┼──────┤
│  │亥○○│九十一年五│臺中市東光│車主癸○○，│恐嚇取財│彰化銀行新竹│
│  │戌○○│月十日上午│路七五０號│車牌號碼ＱＲ│六萬元，│分行五七二七│
│七│      │約五時許（│前        │─０八九０號│惟被害人│五一五一八六│
│  │      │起訴書誤為│          │自用小客車。│實際付款│二七００號陳│
│  │      │同日四時）│          │            │二萬元。│敏玉帳戶。  │
├─┼───┼─────┼─────┼──────┼────┼──────┤
│  │亥○○│九十一年五│臺中市英才│車主庚○○，│恐嚇取財│彰化銀行新竹│
│  │戌○○│月十日上午│路一四０巷│車牌號碼Ｍ二│五萬元，│分行五七二七│
│八│      │八時三十分│內        │─一九九五號│惟被害人│五一五一八六│
│  │      │許（起訴書│          │自用小客車。│實際付款│二七００號陳│
│  │      │誤為同日八│          │            │二萬五千│敏玉帳戶。  │
│  │      │時許）    │          │            │元。    │            │
├─┼───┼─────┼─────┼──────┼────┼──────┤
│  │亥○○│九十一年五│臺中縣潭子│車主巳○○，│恐嚇取財│            │
│九│戌○○│月十五日上│鄉○○路一│車牌號碼ＶＷ│四萬元，│            │
│  │      │午九時許（│段三六巷內│─七八二九號│惟被害人│            │
│  │      │起訴書誤為│          │自用小客車。│未付款。│            │
│  │      │同月十四日│          │            │        │            │
│  │      │晚間十時）│          │            │        │            │
├─┼───┼─────┼─────┼──────┼────┼──────┤
│  │亥○○│九十一年五│臺中市美村│車主申○○，│恐嚇取財│彰化銀行新竹│
│  │戌○○│月二十二日│路一段五七│車牌號碼Ｍ七│三萬元得│分行五七二七│
│十│      │下午三時許│八之二號（│─八一七六號│逞。    │五一五一八六│
│  │      │          │起訴書漏載│自用小客車。│        │二七００號陳│
│  │      │          │之二）前  │            │        │敏玉帳戶。  │
├─┼───┼─────┼─────┼──────┼────┼──────┤
│  │亥○○│九十一年六│臺中市北屯│車主丑○○，│恐嚇取財│彰化銀行新竹│
│  │戌○○│月五日上午│路四０九之│車牌號碼六Ｑ│五萬元，│分行五七二七│
│十│      │六時許    │二一號前  │─七九六六號│惟被害人│五一五一八六│
│一│      │          │          │自用小客車。│實際付款│二七００號陳│
│  │      │          │          │            │一萬五千│敏玉帳戶。  │
│  │      │          │          │            │元。    │            │
├─┼───┼─────┼─────┼──────┼────┼──────┤
│  │亥○○│九十一年六│臺中市崇德│車主甲○○，│恐嚇取財│            │
│十│戌○○│月五日上午│十六路上  │車牌號碼Ｍ三│五萬元，│            │
│二│      │七時三十分│          │─三五九三號│惟被害人│            │
│  │      │許        │          │自用小客車。│未付款。│            │
├─┼───┼─────┼─────┼──────┼────┼──────┤
│  │亥○○│九十一年六│臺中市崇德│車主壬○○，│恐嚇取財│彰化銀行新竹│
│十│戌○○│月五日上午│路二段一九│車牌號碼Ｃ五│七萬元，│分行五七二七│
│三│      │八時三十分│六號前    │─五四三二號│惟被害人│五一五一八六│
│  │      │許（起訴書│          │自用小客車。│實際付款│二七００號陳│
│  │      │誤為同日上│          │            │三萬元。│敏玉帳戶。  │
│  │      │午八時許）│          │            │        │            │
├─┼───┼─────┼─────┼──────┼────┼──────┤
│  │亥○○│九十一年六│臺中市北屯│車主為陳鄭秀│恐嚇取財│彰化銀行新竹│
│十│戌○○│月十日上午│路二二號  │燕、使用人為│六萬元，│分行五七二七│
│四│      │六時五十分│          │陳健明，    │惟被害人│五一五一八六│
│  │      │許        │          │車牌號碼Ｎ三│實際付款│二七００號陳│
│  │      │          │          │─０九０二號│二萬七千│敏玉帳戶。  │
│  │      │          │          │自用小客車。│元。    │            │
├─┼───┼─────┼─────┼──────┼────┼──────┤
│  │亥○○│九十一年六│臺中市金山│車主仍登記為│恐嚇取財│彰化銀行新竹│
│  │戌○○│月十一日上│路三五號  │李怡菁，惟已│五萬元，│分行五七二七│
│  │      │午十時    │          │出賣予乙○○│惟被害人│五一五一八六│
│  │      │          │          │，車牌號碼為│實際付款│二七００號陳│
│  │      │          │          │ＺＧ─一六五│一萬元。│敏玉帳戶。  │
│十│      │          │          │八號自用小客│        │            │
│五│      │          │          │車及車上之競│        │            │
│  │      │          │          │馬─四九點數│        │            │
│  │      │          │          │卡六十片、天│      │            │
│  │      │          │          │堂─一五０點│        │            │
│  │      │          │          │數卡三四四片│        │            │
│  │      │          │          │、天堂─三０│        │            │
│  │      │          │          │０點數卡一  │        │            │
│  │      │          │          │五三片、龍族│        │            │
│  │      │          │          │─一五０點數│        │            │
│  │      │          │          │卡三五片、龍│        │            │
│  │      │          │          │族─三００點│        │            │
│  │      │          │          │數卡十五片、│        │            │
│  │      │          │          │戰場網路點數│        │            │
│  │      │          │          │卡三００點五│        │            │
│  │      │          │          │二張、名馬  │        │            │
│  │      │          │          │日記儲值卡三│        │          │
│  │      │          │          │張、水之都點│        │            │
│  │      │          │          │數卡一五０點│        │            │
│  │      │          │          │四張、戰場網│        │            │
│  │      │          │          │路點數卡一五│        │            │
│  │      │          │          │０點二四０張│        │            │
│  │      │          │          │龍族網路點數│        │            │
│  │      │          │          │卡八張、瘋狂│        │            │
│  │      │          │          │坦克點數卡二│        │            │
│  │      │          │          │一張。      │        │            │
├─┼───┼─────┼─────┼──────┼────┼──────┤
│  │亥○○│九十一年六│臺中市瀋陽│車主何淑華，│未實施恐│            │
│十│戌○○│月十日上午│北路與大連│車牌號碼Ｒ七│嚇取財之│            │
│六│      │八時三十分│北街口    │─八八九０號│行為。  ││
│  │      │許        │          │自用小客車。│        │            │
├─┼───┼─────┼─────┼──────┼────┼──────┤
│  │亥○○│九十一年五│臺中市自強│車主午○○，│恐嚇取財│彰化銀行新竹│
│  │卯○○│月二十二日│南街六巷二│車牌號碼Ｘ九│一萬五千│分行五七二七│
│十│      │上午七時許│號前      │─五三七八號│元，惟被│五一五一八六│
│七│      │          │          │自用小客車及│害人實際│二七００號陳│
│  │      │          │          │筆記型電腦一│付款一萬│敏玉帳戶。  │
│  │      │          │          │臺。        │元。    │            │
├─┼───┼─────┼─────┼──────┼────┼──────┤
│  │亥○○│九十一年五│臺中市新興│車主為郁盛印│恐嚇取財│彰化銀行新竹│
│十│卯○○│月三十一日│路五號前  │刷公司，使用│四萬元，│分行五七二七│
│八│      │上午八時許│          │人為辛○○，│惟被害人│五一五一八六│
│  │      │          │          │車牌號碼Ｍ二│實際付款│二七００號陳│
│  │      │          │          │─三九三九號│一萬元。│敏玉帳。    │
│  │      │          │          │自用小客車。│        │            │
└─┴───┴─────┴─────┴──────┴────┴──────┘
附錄本判決論罪科刑之法條
中華民國刑法第三百二十一條第一項第三款：
  犯竊盜罪而有左列情形之一者，處六月以上五年以下有期徒刑：
  三  攜帶兇器而犯之者。
中華民國刑法第三百四十六條第一項、第三項：
  意圖為自己或第三人不法之所有，以恐嚇使人將本人或第三人之物交付者，處六月
  以上五年以下有期徒刑，得併科一千元以下罰金。
  前二項之未遂犯罰之。
